最高法院刑事判決                   111年度台上字第2784號
上　訴　人　鄭仁頡　
　　　　　　　　　　
　　　　　　　　　　
                    
原審辯護人  姜讚裕律師
上  訴  人  鄭元維　
　　　　　　　　　　
　　　　　　　　　　
                    
                    
上  一  人
選任辯護人　林柏宏律師
          　葉錦龍律師
上　訴　人　莊勝雄　
　　　　　　　　　　
　　　　　　　　　　
選任辯護人　簡文修律師
上　訴　人　何見嘉　
　　　　　　　　　　
　　　　　　　　　　
　　　　　　　　　　
          　陳威閔　
　　　　　　　　　　
　　　　　　　　　　
　　　　　　　　　　
上  一  人
選任辯護人　許崇賓律師
上　訴　人　廖冠惟　
　　　　　　　　　　
　　　　　　　　　　
　　　　　　　　　　
上列上訴人等因強盜案件，不服臺灣高等法院臺南分院中華民國
111年1月11日第二審判決（110年度原上訴字第3號，起訴案號：
臺灣嘉義地方檢察署107年 度偵字第4943、7602號），提起上訴
（鄭仁頡由其原審之辯護人為被告之利益而上訴），本院判決如
下：
    主  文
上訴駁回。
    理  由
壹、鄭元維、莊勝雄、何見嘉、陳威閔、廖冠惟部分：
一、按刑事訴訟法第377 條規定，上訴於第三審法院，非以判決
    違背法令為理由，不得為之。是提起第三審上訴，應以原判
    決違背法令為理由，係屬法定要件。如果上訴理由書狀並未
    依據卷內訴訟資料，具體指摘原判決不適用何種法則或如何
    適用不當，或所指摘原判決違法情事，顯與法律規定得為第
    三審上訴理由之違法情形，不相適合時，均應認其上訴為違
    背法律上之程式，予以駁回。又上訴第三審法院之案件，是
    否以判決違背法令為上訴理由，應就上訴人之上訴理由書狀
    加以審查。至原判決究有無違法，與上訴是否以違法為理由
    為兩事。如上訴理由書狀非以判決違法為上訴理由，其上訴
    第三審之程式即有欠缺，應認上訴為不合法，依刑事訴訟法
    第395 條前段予以駁回。本件經原審審理結果，認定上訴人
    鄭元維、莊勝雄、何見嘉、陳威閔、廖冠惟（下稱上訴人等
    ）有原判決犯罪事實欄（下稱事實欄）所載之犯行，事證明
    確，因而撤銷第一審不當之科刑判決，改判均論處上訴人等
    犯刑法第330條、第321條第1項第4款之結夥三人以上強盜罪
    刑。俱已詳述其調查、取捨證據之結果及憑以認定犯罪事實
    之得心證理由，從形式上觀察，並無足以影響判決結果之違
    法情形存在。
二、上訴人等之上訴意旨略以：
(一)鄭元維部分：
  1.證人即共犯鄭仁頡、陳威閔、廖冠惟、少年翁○○（下稱甲
    男）於警局均留置逾10小時，原審未調查長時間留置之原因
    、非警詢時之留置狀況是否影響心理狀態，以及警方有無誘
    導、疲勞訊問或其他不當外力干擾等情，遽認鄭仁頡等人之
    警詢供述均具有特信性，有調查職責未盡之違法。又鄭仁頡
    等人之警詢供述，均為傳聞證據，其等可能因擔心羈押、為
    製造有利於己局勢，而為不實陳述，顯不符合刑事訴訟法第
    159條之2規定之特信性要件。原判決竟採為認定犯罪事實之
    依據，復有採證違反證據法則之可議。
  2.鄭元維與楊斯安、周勇呈間有債務糾紛，案發時所為係出於
    報復，而非意在強盜，因此始將木材載至南投竹山名竹大橋
    （下稱名竹大橋）下棄置，而非變賣朋分價金。原判決未審
    酌上情及案發後僅陳威閔、廖冠惟各獲得區區新臺幣（下同
    ）2,500元、2,000元之報酬，莊勝雄等人均未獲得報酬，遽
    認鄭元維等係出於強盜之犯意聯絡為之，其採證認事違反證
    據法則。
  3.原判決認定鄭元維等人與甲男所為，已致使丙車（按指懸掛
    車號00-0000 號車牌之報廢箱型車）駕駛（按指身分不詳之
    逃逸越南籍移工）不能抗拒乙節，與臺灣南投地方法院 108
    年度少護字第79號判決（下稱南投地院判決）認定丙車駕駛
    尚未達致使不能抗拒之程度，因認甲男所為係犯刑法第 325
    條第1項、第326條之搶奪罪，顯有矛盾。原判決未審酌鄭元
    維、莊勝雄及何見嘉在丙車撞車處之停留時間僅30秒，衡情
    應不致使丙車駕駛不能抗拒，且未傳喚甲男到庭釐清相關疑
    點，遽為判決，有理由不備及調查未盡之違法。
  4.證人周勇呈、戴世榤證述丙車載運之扁柏木材遭竊乙節，係
    聽聞自「林彥成（音譯）」之傳聞供述，依法不得採為認定
    鄭元維等人犯罪事實之補強證據。本案未扣得所謂遭鄭元維
    等人盜取之扁柏木材，丙車撞車現場監視器復無鄭元維等人
    搬運扁柏木材之畫面，且依卷內資料，又無法排除丙車載運
    之木材係遭他人駕駛貨車搬走，依罪疑唯輕原則，應為有利
    於鄭元維等人之認定。原審未傳喚「林彥成」調查究明，遽
    認鄭元維與其他共犯駕駛車號000-0000號自小客車（下稱甲
    車）及車號00-0000號自小客車（下稱乙車）載走扁柏木材2
    塊，有調查未盡之違誤，且不採上開有利於鄭元維之情況證
    據，復未說明理由，並有理由不備之違法。
(二)莊勝雄部分：
  1.乙車於案發時因遭丙車撞擊，廖冠惟始駕駛乙車尾隨丙車，
    過程中並未施加強暴、脅迫，觀之現場情狀，丙車駕駛撞上
    交流道匝道護欄，無法排除係因天色昏暗所致，且雙方下車
    後雖有肢體拉扯，但丙車駕駛既可自己離去，自難認其當時
    係處於不能抗拒之狀態。原判決認定莊勝雄等人之逼車行為
    ，客觀上已達到無法抗拒之危害程度，顯失之推測且與卷內
    證據資料不合，其採證認事違反證據法則。
  2.甲、乙車均為自小客車，無法載運大型木頭，依案發現場之
    監視錄影畫面，復僅能證明莊勝雄等人駕駛之甲、乙車出現
    在丙車撞車現場附近，惟尚無從認定有將丙車木材搬上甲、
    乙車之情。原判決在欠缺積極證據之下，認定莊勝雄等人將
    丙車之扁柏2 塊搬至甲、乙車，顯然出於推測，其採證認事
    違反證據法則。
  3.本案係鄭元維發起、策劃，並由鄭仁頡與之謀議而提供丙車
    相關行車資訊，可見鄭仁頡為犯罪計畫中不可或缺之人。至
    於莊勝雄雖邀約何見嘉、陳威翰共同參與，惟過程中均聽命
    於鄭元維，所扮演之角色具有可替代性。原判決竟科處莊勝
    雄與鄭仁頡相同之刑，其量刑顯違反比例、平等及罪刑相當
    等原則。
(三)何見嘉部分：
    丙車駕駛於案發時之行動自由並未受到控制，難認何見嘉等
    人所為已達到致使丙車駕駛不能抗拒之程度，卷內又無積極
    證據足證丙車駕駛有交付扁柏2 塊或何見嘉等人利用丙車駕
    駛不能抗拒而取得扁柏2 塊之情，基於罪疑唯輕原則，應為
    有利於何見嘉等人之認定。原判決竟論處上開罪刑，其採證
    認事違反證據法則。
(四)陳威閔部分：
    陳威閔係基於朋友情誼而陪同陳威翰（業經原審論處罪刑確
    定）等人前往案發現場，並無強盜動機，與鄭元維等人自無
    所謂強盜之犯意聯絡及行為分擔。原判決就陳威閔與鄭元維
    等人究如何謀議、有無強盜犯意、是否下手實行或祇參與謀
    議等情，均未調查釐清，遽認陳威閔共同強盜罪刑，其採證
    認事違反證據法則，並有調查未盡之違法。
(五)廖冠惟部分：
    廖冠惟於案發前祇認識陳威閔、陳威翰，且未參與鄭元維所
    邀集強盜木材之犯罪計畫，且案發時祇知道要載人去吵架，
    對於鄭元維等人之目的，並不知情，則鄭元維等人逾越吵架
    目的之所為，自不得令廖冠惟負共同正犯之責。原判決未審
    酌上情，遽認鄭元維有邀集廖冠惟並告知強盜計畫，與共犯
    莊勝雄、陳威翰、鄭元維、甲男之第一審供述不合，顯非事
    實，有判決理由不備及理由矛盾之違法。
三、惟查： 
(一)被告以外之人於司法警察調查中所為之陳述，與審判中不符
    時，其先前之陳述具有較可信之特別情況，且為證明犯罪事
    實存否所必要者，得為證據，刑事訴訟法第159條之2定有明
    文。從而被告以外之人於警詢所為之陳述，雖屬傳聞證據，
    然法院傳喚作證結果，倘其審判中陳述與先前之警詢供述不
    符，經審酌該警詢陳述具備「可信性」及「必要性」之要件
    者，即已足以取代審判中經反對詰問之信用性保障，而例外
    賦予證據能力。原判決就證人即共犯鄭仁頡、陳威閔、廖冠
    惟、甲男之警詢陳述，如何具有證據能力乙節，其理由欄載
    敘：⑴證人鄭仁頡、陳威閔、廖冠惟、甲男之警詢陳述，與
    其等之第一審證述不符，其中鄭仁頡之警詢筆錄，係在法務
    部矯正署臺中監獄臺中分監詢問，依其詢問程序、方式及客
    觀環境觀察，已足確保陳述之信用性；陳威閔、廖冠惟及甲
    男之警詢筆錄，警員係以開放式問題、提示現場圖等資料之
    方式詢問，依其等詢問過程及方式，均無影響陳述可信性之
    情形。經第一審勘驗鄭仁頡、陳威閔、廖冠惟之警詢錄音（
    影）結果，均為連續錄音錄影，詢問之態度、語氣自然，回
    答之神情、精神正常，且警詢筆錄記載與回答內容相符，形
    式上亦無不可信之瑕疵。⑵徵之其等就第一審變更先前警詢
    陳述之原因，證人鄭仁頡稱其因向鄭元維借款未還，怕沒有
    錢還而有心理壓力，證人甲男稱警詢時會緊張，證人陳威閔
    、廖冠惟則稱警詢時間過長各云云，所執原因或與供述翻異
    乙節，欠缺客觀關聯性，或與警詢過程不合，或與警詢筆錄
    記載陳威閔稱警詢時之身體及精神狀況均可，廖冠惟表示同
    意夜間詢問、精神及身心狀況正常等情不符。因認上開警詢
    供述具有必要性及特別可信性，依刑事訴訟法第159條之2規
    定，均具有證據能力等旨（見原判決第6 至14頁）。於法並
    無不合。鄭元維上訴意旨（一）1.猶執原審未調查鄭仁頡等
    人之警詢供述，是否因長時間留置、擔心遭羈押、為製造有
    利於己之局勢，或受警察誘導、疲勞訊問或其他不當外力干
    擾，而有不實，並指摘原判決調查未盡，及違法採為認定犯
    罪事實之依據各云云，係就原判決已明白說明及判斷證據能
    力之職權行使，任持己見而為爭執，均難認是合法之上訴第
    三審理由。
(二)證據之取捨、證明力之判斷及事實之認定，都屬事實審法院
    得自由裁量判斷之職權，此項職權之行使，倘未違背客觀存
    在之經驗法則或論理法則，即無違法可言，觀諸刑事訴訟法
    第155條第1項規定自明，故既已於理由內，詳述其取捨證據
    之理由，自不得任憑己意，指摘為違法，而執為適法之上訴
    第三審理由。又事實審法院認定事實，並不悉以直接證據為
    限，其綜合調查所得之各項直接證據及間接證據，本於合理
    之推論而為判斷，自無不可。共同正犯之成立，祇需具有犯
    意之聯絡，行為之分擔，既不問犯罪動機起於何人，亦不必
    每一階段犯行均經參與，無論係先參與謀議，再共同實行犯
    罪，或於行為當時，基於相互之認識，以共同犯罪之意思參
    與，均成立共同正犯。而此所稱犯意聯絡，不限於事前即有
    協議，僅於行為當時有共同犯意之聯絡者，亦足該當。再證
    人之供述前後不符或相互間有所歧異，究竟何者為可採，事
    實審法院非不可本於經驗法則或論理法則，斟酌其他情形，
    作合理之比較，定其取捨，非謂一有不符或矛盾，即認其全
    部均為不可採信。從而供述之一部認為真實者，予以採取，
    自非證據法則所不許。又證明同一事實內容之證據，如有 2
    種以上，而其中1 種之證據縱有違證據法則，然如除去該部
    分，綜合案內其他證據，仍應為同一事實之認定者，則此項
    違誤並不影響於判決，即不得指有調查職責未盡及判決理由
    不備或矛盾之違法。
  1.本件原判決認定上訴人等有與鄭仁頡、甲男共同強盜等情，
    主要係依憑：上訴人等之部分供述、證人即共犯鄭仁頡、甲
    男之警詢供述、證人即共犯陳威翰之警詢及第一審供述、證
    人周勇呈、戴世榤之第一審證述、甲車、乙車、丙車、丁車
    （按指鄭仁頡於案發時所駕駛搭載另一身分不詳越南籍逃逸
    移工之車號000-0000號自小客車，下同）之車輛行跡動態軌
    跡、相關車輛時序表、內政部警政署保安警察第七總隊第七
    大隊（下稱保七大隊）扣押筆錄、扣押物品目錄表、材積明
    細表、監視器畫面截圖、丙車撞車現場照片、周勇呈違反森
    林法案件之相關現場照片、臺灣嘉義地方法院另案判決、「
    阮世瓊」名義之佛教慈濟醫療財團法人臺中慈濟醫院（下稱
    慈濟醫院）急診就醫紀錄、阮世瓊之內政部移民署外人居停
    留資料查詢、任職公司員工月出勤明細表、外籍勞工進出登
    記表、統一超商電子發票及購物照片等證據資料，相互勾稽
    資為判斷。其理由並載敘：⑴依證人周勇呈、戴世榤、鄭仁
    頡之供述及丙車、丁車之車輛行跡動態軌跡、保七大隊扣押
    筆錄、扣押物品目錄表、材積明細表、監視器畫面截圖、丙
    車撞車現場照片、周勇呈另案違反森林法案件之相關現場照
    片、臺灣嘉義地方法院另案判決等證據資料，可知其等夥同
    越南籍逃逸移工，於民國106年5月28日清晨，在嘉義縣阿里
    山鄉大埔事業區第209 號林班地，盜伐臺灣扁柏，將竊得之
    扁柏裝載於丙車載運下山，於同日4時許，在台18線公路28.
    7公里，近嘉義縣中埔鄉國道3號交流道北上匝道路段遭人攔
    截，丙車駕駛棄車逃離，現場遺留14塊扁柏木材為警察查扣
    。⑵依鄭仁頡、陳威閔、廖冠惟之警詢供述、鄭元維及莊勝
    雄之第一審供述，可知上訴人等依鄭仁頡告知之行車路線，
    而在台18線公路28.7公里處等候丙車經過，並於攔車不成後
    開車追逐、逼車，直到丙車在中埔交流道北上匝道發生撞車
    事故。依監視錄影翻拍照片及丙車撞車現場照片，足認丙車
    撞車前之車速甚快，且受逼車情況危急，導致丙車嚴重偏離
    行駛路線，並衝入路旁草坪及撞擊行道樹。衡情如非追車情
    況已嚴重危害丙車駕駛之人身安全，丙車駕駛實無可能在裝
    載盜採木塊之情況下，竟為如此違常並嚴重危害自己人身安
    全之駕駛行為。佐以何見嘉坦承下車後有4、5個人對丙車駕
    駛施暴，核與：①鄭元維供稱：我們追丙車，追到在中埔交
    流道北上匝道出車禍，我們2 臺車上都有人下車衝過去打丙
    車駕駛等語；②陳威翰供稱：丙車撞在交流道口，我們2 臺
    車把車子停到對面的停車場空地後，我們就跑過去，有人把
    丙車駕駛拉下車打他，駕駛就跑掉了等語；③廖冠惟供稱：
    乙車有人下車毆打丙車駕駛，後來駕駛就逃走了等語相符。
    堪認鄭元維等人之逼車行為，使丙車駕駛加速衝出路面導致
    自撞時，其等強暴、脅迫行為已經開始，丙車駕駛因無法採
    取其他維護自己安危並保護車上財產之行為，只能任由丙車
    失控撞擊行道樹，客觀上顯已達到無法抗拒之危害程度。⑶
    鄭仁頡供稱丙車駕駛背部受傷流血、皮開肉綻，經其帶至慈
    濟醫院就醫，且與前揭「阮世瓊」名義之慈濟醫院急診就醫
    紀錄，記載病患主訴於案發日上午4、5時許受傷，經醫師診
    斷受有背部肌肉、筋膜撕裂傷、臉部（下巴）撕裂傷等傷害
    相符，勾稽該就醫紀錄、證人阮世瓊之警詢證詞及相關出勤
    資料、購物照片，並與證人周勇呈、戴世榤證述之丙車駕駛
    體型、髮色相互印證，足認該名以「阮世瓊」名義急診就醫
    之人，為丙車駕駛。⑷依陳威閔、廖冠惟、甲男之供述及如
    原判決附表（下稱附表）所載丙車撞車現場附近車道監視錄
    影紀錄，可知丙車駕駛逃離後，鄭元維先命莊勝雄查看丙車
    能否繼續行駛，經回報無法行駛後，鄭元維轉而要求徒手搬
    運，因木頭數量、重量甚鉅，乃差遣陳威閔、廖冠惟將乙車
    、甲車開至撞車地點附近，並各搬運1 塊木材至車上。參之
    甲、乙車之ETC 行動軌跡紀錄，足認該二車離開現場後，行
    駛國道3 號高速公路北上，至南投竹山地區下交流道，此情
    與陳威閔、廖冠惟及甲男供稱強盜所得木材藏在名竹大橋附
    近產業運輸道路旁草地乙節相符。堪認上訴人等確強盜2 塊
    扁柏木材得逞。⑸上訴人等否認犯罪，鄭元維辯稱其與周勇
    呈、楊斯安間有債務糾紛，所為係為教訓，而無強盜之不法
    意圖；莊勝雄、何見嘉、陳威閔、廖冠惟辯稱祇知鄭元維與
    周勇呈間有糾紛，為毆打周勇呈而前往，均不知強盜計畫各
    云云，如何均不足採信等旨（見原判決第15至55頁）。均已
    本於事實審法院職權推理作用，詳述其調查、取捨證據之結
    果及憑以認定犯罪事實之得心證理由。所為論斷說明，俱不
    違背證據法則及經驗法則、論理法則，亦無判決理由不備及
    不適用法則或適用法則不當之違誤可指。凡此概屬事實審法
    院採證認事、判斷證據證明力職權之適法行使，自不能任意
    指摘為違法。鄭元維上訴意旨（一）2.辯稱所為非意在強盜
    ，上訴意旨（一）3.稱原判決未審酌其等在撞車處停留時間
    甚短及丙車駕駛未達不能抗拒程度，上訴意旨（一）4.指卷
    內無證據足認其等有將丙車木材搬至甲、乙車及木材可能係
    遭他人搬走，原判決未對其為有利認定，而有理由不備、理
    由矛盾等違法；莊勝雄上訴意旨（二）1.、2.或稱丙車駕駛
    可自己離去，顯未達到不能抗拒之程度、或指無積極證據足
    證上訴人等將丙車木材搬上甲、乙車；何見嘉上訴意旨（三
    ）主張丙車駕駛之行動自由未受控制，且無積極證據足證其
    等有取得扁柏2 塊；陳威閔上訴意旨（四）謂其與其他共犯
    間並無強盜之犯意聯絡及行為分擔；廖冠惟上訴意旨（五）
    稱鄭元維等人所為已逾越其認知，不得令負強盜罪之共同正
    犯之責各云云，或係棄原審已明白論述之事項不顧，或係任
    憑己見擷取同一證據之片斷，而持與原審相異之評價，泛指
    為違法，並均再為事實上之爭執，均難認是合法之上訴第三
    審理由。
  2.證人周勇呈、戴世榤關於丙車載運若干扁柏木材遭人逼車、
    搬走乙節，固為聽聞自他人之傳聞供述，然依原判決所憑：
    ⑴證人鄭仁頡於警詢供稱：我知道丙車載運之盜伐扁柏樹塊
    有被追逐丙車的2 輛車搶劫，案發日過3、4天後，鄭元維稱
    木頭已經賣掉，並給我紅包等語；⑵鄭元維於第一審證述：
    其與莊勝雄、鄭仁頡在社寮統一超商見面，提到周勇呈盜採
    扁柏之事，其應允鄭仁頡如告知盜伐木材下落，事成就給紅
    包等語；⑶陳威閔於警詢供稱：鄭元維叫莊勝雄去看丙車還
    能不能開，莊勝雄回來說車子沒有辦法移動，鄭元維就叫莊
    勝雄、廖冠惟、甲男及陳威翰過去搬木頭，結果木頭太重了
    ，把1顆丟到路邊匝道草叢裡，另外搬2顆比較輕的，鄭元維
    坐上廖冠惟的車，叫廖冠惟駕駛乙車，我駕駛甲車到匝道事
    故現場，鄭元維指揮廖冠惟、莊勝雄、甲男、陳威翰分2 組
    ，每組各搬1塊到2臺車上，等我開車到指定位置時，廖冠惟
    駕駛的乙車已經在那裡了，鄭元維就跟我們說把這2 塊木頭
    放在草叢裡，然後鄭元維、莊勝雄、廖冠惟、甲男及陳威翰
    把2 塊扁柏放到草叢，莊勝雄打電話給陳威翰說等晚上再算
    錢等語；⑷廖冠惟於警詢稱：莊勝雄叫我跟陳威閔把甲、乙
    車開到北上匝道對向的大型停車場，後來有人叫我們把車開
    過去，有搬1 顆檜木到乙車後座，我開去名竹大橋下面的產
    業道路，莊勝雄和另1個人把木頭藏到草叢，大約5至10分鐘
    ，陳威閔駕駛的甲車抵達，2部車總共搬運2顆木頭，隔幾天
    後，由陳威翰給我現金2,000 元等語；⑸甲男於警詢稱：我
    們在名竹大橋下方集合，將扁柏樹塊放左側空地上等語；⑹
    丙車撞車現場照片、周勇呈違反森林法案件之相關現場照片
    、甲、乙車之ETC 行動軌跡紀錄及保七大隊扣押筆錄、扣押
    物品目錄表等證據資料（見原判決第21至23、43至44、46頁
    ），勾稽互核結果，堪認丙車於案發時確係載運扁柏木材，
    且非不足認定上訴人等確有原判決所認定依鄭元維指示共同
    將丙車上扁柏木材各搬運1 塊至甲、乙車，並載至他處藏放
    等情。則原判決援引周勇呈、戴世榤之傳聞供述認定丙車上
    載運之扁柏木材遭盜取乙節，固有瑕疵，然除去此項證據，
    既不影響判決結果之正確性，依無害瑕疵審查原則，自不構
    成撤銷之理由。鄭元維上訴意旨（一）4.指摘原判決援引周
    勇呈、戴世榤之傳聞供述資為論罪依據云云，難認是合法的
    上訴第三審理由。
(三)按刑事確定判決，祇就該案被告所認定之事實（亦即法院之
    判斷內容）有既判力，除具有再審原因外，不得再有所爭執
    ，而對於另案審理之其他被告並無拘束力，因而另案審理共
    犯時，仍應依法調查有關之證據，就其所得心證而為判斷，
    不得逕以其他共犯刑事確定判決之證據判斷及事實之認定，
    遽採為其判決之基礎，即使調查證據結果，為相異之判斷，
    仍非法所不許。原判決認定上訴人等所為係犯結夥三人以上
    強盜罪，業說明係依憑卷內證據資料相互勾稽資為論據，縱
    與南投地院判決認定甲男犯搶奪罪之結果不同，亦不容任意
    指為違法。鄭元維上訴意旨（一）3.執南投地院判決認定甲
    男犯搶奪罪與原判決認定上訴人等共同犯強盜罪之結果矛盾
    ，指摘原判決違誤云云，係就原判決證據取捨評價及事實認
    定職權之合法行使，依憑己見指為違法，難認是合法的上訴
    第三審理由。
(四)刑事訴訟法第379 條第10款所稱應於審判期日調查之證據，
    係指與待證事實有重要關係，為認定事實、適用法律的基礎
    者，在客觀上認為有調查的必要性，並有調查的可能性而言
    。倘事實業臻明確，或非事理所必然，即欠缺其調查之必要
    性，縱未調查，或未於理由特加說明，均與所謂違背法令之
    情形不相適合。卷查，原審審判長於審判期日調查相關證據
    後，詢以：「尚有何證據請求調查？」檢察官、上訴人等及
    其等之原審辯護人均稱：「沒有」（見原審卷三第34、 112
    至113 頁），而均未再聲請調查其他證據，顯見原審所踐行
    之訴訟程序，已充分保障上訴人等之訴訟權利。至於周勇呈
    、戴世榤為首之盜採森林主產物集團，於案發時究係由丙車
    駕駛載運若干扁柏木材，與上訴人等共同強盜扁柏2 塊得逞
    之事實認定無關。原審因認本件事證均臻明確，而未再為其
    他無益之調查，乃關於證據取捨及調查必要性之判斷職權，
    並無違法之可言。鄭元維上訴意旨（一）3.指摘原審未傳喚
    甲男調查釐清丙車駕駛有無不能抗拒之情、上訴意旨（一）
    4.指摘原審未傳喚「林彥成」釐清丙車駕駛載運之木材種類
    及數量；陳威閔上訴意旨（四）稱原判決未究明陳威閔與鄭
    元維等人間如何謀議強盜及案發時之分工程度各云云，或係
    就原審關於調查必要性之判斷職權，或係就原判決已明白說
    明之事項，再為爭執，均難認是合法的上訴第三審理由。
(五)刑之輕重，係屬事實審法院得依職權自由裁量之事項，苟於
    量刑時，已依行為人之責任為基礎，並斟酌刑法第57條各款
    所列情狀，而未逾越法定範圍，又未濫用其職權，即不得遽
    指為違法。至於刑法第57條各款所列情狀，就與案件相關者
    ，法院既已依法調查，即可推認判決時已據以斟酌裁量，縱
    判決僅具體論述個案量刑應予側重之一部情狀，其餘情狀以
    簡略之方式呈現，倘無根據明顯錯誤之事實予以量定刑度之
    情形，當亦無判決不載理由或所載理由矛盾之違法。卷查，
    原審就莊勝雄之科刑部分，業於審判期日依法訊問調查，並
    依序由檢察官、莊勝雄及其原審辯護人就科刑範圍進行辯論
    （見原審卷三第39、49頁）。且原判決就莊勝雄部分之科刑
    ，業於理由內說明，係審酌莊勝雄受邀參與並邀集何見嘉等
    共犯，且至案發地點參與攔截丙車、毆打丙車駕駛、協助搬
    運扁柏木材及事後分配酬勞，暨其智識程度、家庭生活狀況
    等一切情狀等旨（見原判決第60至61頁）。已就刑法第57條
    各款情狀斟酌記述，量定之刑罰，並已兼顧相關有利與不利
    之科刑資料，客觀上並無量刑畸重之裁量權濫用等情。核乃
    原審關於量刑裁量職權之適法行使，自不容任意指為違法。
    莊勝雄上訴意旨（二）3.稱其犯罪情節較輕於鄭仁頡，具有
    可替代性，而非不可或缺角色，指摘原判決對其量處與鄭仁
    頡相同之刑，違反比例、平等及罪刑相當等原則云云，或係
    就共同被告之不同之犯罪情節及責任程度，泛執為指摘原審
    量刑失當之依據，或係置原審量刑裁量職權之合法行使不顧
    ，任持己見再事爭執，顯非依卷內證據資料所為之具體指摘
    ，難認是合法之上訴第三審理由。
四、上訴人等以上及其餘上訴意旨，或係置原判決所為明白論斷
    於不顧，或係就原審採證認事及量刑裁量職權之合法行使，
    或係就不影響判決本旨之枝節，徒以自己說詞，指為有調查
    未盡、理由不備、理由矛盾或量刑失當等違法，俱難認已符
    合首揭法定之上訴要件，應認上訴人等之上訴均為違背法律
    上之程式，予以駁回。
貳、鄭仁頡部分： 
一、第三審上訴書狀，應敘述上訴之理由，其未敘述者，得於提
    起上訴後20日內補提理由書於原審法院；未補提者，毋庸命
    其補提。其已逾上述期間，而於第三審法院未判決前，仍未
    提出上訴理由書狀者，第三審法院應以判決駁回之。刑事訴
    訟法第382條第1項、第395條後段規定甚明。
二、查上訴人鄭仁頡之原審辯護人為鄭仁頡之利益，於111年2月
    7 日提起刑事上訴狀聲明上訴，惟其上祇載「上訴理由，容
    後補陳」，並未敘述理由，且迄今逾期已久，於本院未判決
    前仍未提出，依前揭規定，其上訴顯非合法，應併予駁回。
據上論結，應依刑事訴訟法第395條，判決如主文。
中　　華　　民　　國　 111　　年　　7 　　月　　14　　日
　                刑事第二庭審判長法  官  林　勤　純　
                                  法  官  王　梅　英　
                                  法  官  莊　松　泉　
                                  法  官  李　釱　任　
                                  法  官  吳　秋　宏　
本件正本證明與原本無異
                                  書記官
中　　華　　民　　國　 111　　年　　7 　　月　　19　　日